【裁判字號】    95,訴,622
【裁判日期】    950821
【裁判案由】    違反毒品危害防制條例
【裁判全文】
臺灣屏東地方法院刑事判決               95年度訴字第622號
公  訴  人  臺灣屏東地方法院檢察署檢察官
被      告  甲○○
                    （現於屏東監獄竹田分監另案執行中）
上列被告因違反毒品危害防制條例案件，經檢察官提起公訴（95
年度毒偵字第745 號），被告於本院準備程序中就被訴事實為有
罪之陳述，經本院合議庭裁定由受命法官獨任依簡式審判程序審
理，判決如下：
    主  文
甲○○連續施用第一級毒品，累犯，處有期徒刑壹年陸月，扣案
之第一級毒品海洛因壹包（淨重零點壹肆公克、包裝重零點零
公克）沒收銷燬之。
    事  實
一、甲○○前於民國92年間，因施用毒品案件，經本院92年度毒
    聲字第233 號裁定送觀察、勒戒後，因認無繼續施用毒品之
    傾向，經臺灣屏東地方法院檢察署檢察官於92年3 月19日以
    92年度毒偵字第389 號為不起訴處分確定；又因施用毒品案
    件，再經本院92年度毒聲字第956 號裁定送觀察、勒戒後，
    認有繼續施用毒品之傾向，再經本院92年度毒聲字第1450號
    送強制戒治（經入戒治處所執行後，嗣因毒品危害防制條例
    修正，乃於93年1 月9 日出所無庸再執行），刑罰部分，則
    經本院92年度簡字第774 號判處有期徒刑6 月確定，嗣於93
    年9 月24日縮短刑期執行完畢。復於94年間，又因施用毒品
    案件，經臺灣高等法院高雄分院94年度上訴字第1300號判處
    有期徒刑1 年月確定（現仍在執行中），詎仍不知戒絕，又
    於5 年內基於施用第一級毒品海洛因之概括犯意，自95年2
    月間某日起，至同年4 月26日凌晨0 時止，在其位於屏東縣
    內埔鄉○○路「金博士」公寓2 樓（確切地址不詳）之租屋
    處，以將毒品海洛因稀釋後注入針筒，再注射血管之方式，
    連續施用第一級毒品海洛因多次，平均每2 、3 日施用1 次
    。嗣於同年4 月28日16時許，為警在屏東縣新園鄉共和村「
    美和技術學院」前查獲，並扣得第一級毒品海洛因1 包（淨
    重0.14公克、包裝重0.30公克）。
二、案經屏東縣警察局屏東分局報告臺灣屏東地方法院檢察署檢
    察官偵查起訴。
    理  由
一、本件被告甲○○所犯係死刑、無期徒刑、最輕本刑為3 年以
    上有期徒刑以外之罪，其於本院準備程序中就被訴事實為有
    罪之陳述，經本院合議庭裁定由受命法官獨任依簡式審判程
    序，先予敘明。
二、上揭事實，訊據被告於本院審理中坦承不諱，而被告遭查獲
    後為警採尿經送鑑定結果，確呈嗎啡陽性反應，有台灣檢驗
    科技股份有限公司濫用藥物尿液檢驗報告1 份在卷可稽，此
    外，疑似毒品海洛因之白粉1 包扣案可佐。又上開扣案之白
    粉，經送請專業機構鑑定結果，該白粉確屬第一級毒品海洛
    因（淨重0.14公克、包裝重0.30公克），亦有法務部調查局
    95年5 月30日調科壹字第240004179 號鑑定通知書附卷可按
    ，足認被告之自白，應與事實相符，堪予採信。再被告前於
    92年間，因施用毒品案件，經本院92年度毒聲字第233 號裁
    定送觀察、勒戒後，因認無繼續施用毒品之傾向，經臺灣屏
    東地方法院檢察署檢察官於92年3 月19日以92年度毒偵字第
    389 號為不起訴處分確定；又因施用毒品案件，再經本院92
    年度毒聲字第956 號裁定送觀察、勒戒後，認有繼續施用毒
    品之傾向，再經本院92年度毒聲字第1450號送強制戒治（經
    入戒治處所執行後，嗣因毒品危害防制條例修正，乃於93
    年1 月9 日出所無庸再執行），刑罰部分，則經本院92年度
    簡字第774 號判處有期徒刑6 月確定；復於94年間，又因施
    用毒品案件，經臺灣高等法院高雄分院94年度上訴字第1300
    號判處有期徒刑1 年月確定等情，亦有臺灣屏東地方法院檢
    察署刑案資料查註紀錄表、同署全國施用毒品案件紀錄表、
    臺灣高等法院被告前案紀錄表附卷可考，是本件被告於5 年
    內施用第一級毒品之犯行，自應依法論科。
三、論罪科刑：
  (一)按行為後法律有變更者，適用行為時之法律。但行為後之法
    律有利於行為人者，適用最有利於行為人之法律，刑法第2
    條第1 項定有明文，茲因本件論罪科刑所適用關於連續犯、
    累犯等刑法法律均於94年2 月2 日經總統修正公布刪除，並
    於95年7 月1 日施行，而屬法律有變更，爰詳述如下：
  1.被告行為後，刑法第56條連續犯之規定業經刪除，則被告上
    開施用第一級毒品多次之犯行，依修正前刑法第56條規定，
    僅論以1 罪，然新法業已刪除連續犯之規定，此刪除雖非犯
    罪構成要件之變更，但顯已影響行為人刑罰之法律效果，自
    屬法律有變更，依刑法第2 條第1 項規定，經比較新、舊法
    結果，認適用修正前刑法第56條規定論以連續犯，對被告較
    為有利。
  2.次就累犯之適用問題，被告於有期徒刑執行完畢5 年內故意
    再犯本件有期徒刑以上之罪（前科部分詳後述），且關於刑
    法第47條累犯之規定，不論依修正前之刑法第47條，或修正
    後之刑法第47條第1 項之規定，均構成累犯，對被告而言修
    正後刑法規定並無較有利之情形，自應逕依修正前之刑法第
    47條規定，論以累犯。
  3.是經本院綜合比較結果，認均以修正前之刑法法律規定較有
    利被告，故本件自應一體適用修正前刑法法律規定論處。
  (二)按海洛因係毒品危害防制條例所定之第一級毒品，不得非法
    施用，是核被告甲○○所為，係犯毒品危害防制條例第10條
    第1 項之施用第一級毒品罪。被告為施用毒品海洛因而持有
    毒品之低度行為，已為其施用之高度行為所吸收，不另論罪
    。被告多次施用第一級毒品之犯行，時間緊接，方法相同，
    觸犯構成要件相同之罪，顯係基於概括犯意反覆為之，為連
    續犯，應依刑法第56條規定論以1 罪，並加重其刑。再被告
    前因施用毒品案件，經本院92年度簡字第774 號判處有期徒
    刑6 月確定，嗣於93年9 月24日縮短刑期執行完畢，有臺灣
    屏東地方法院檢察署刑案資料查註紀錄表、臺灣高等法院被
    告前案紀錄表在卷可考，其於有期徒刑執行完畢5 年內再犯
    本件有期徒刑以上之罪，係屬累犯，應依修正前刑法第47條
    規定加重其刑，並遞予加重之。爰審酌被告有多次毒品前科
    ，甫經多次毒品戒斷之保安處分程序詳如前述，仍未能徹底
    戒除毒癮，顯見其意志不堅，有違政府訂定毒品危害防制條
    例之美意，本不宜輕縱，惟施用毒品係戕害自身健康、尚未
    害及他人，施用期間之長短及犯後坦承犯行等一切情狀，量
    處如主文所示之刑。末查，扣案之第一級毒品海洛因1 包（
    淨重0.14公克、包裝重0.30公克），為查獲之毒品（包裝袋
    部分，因與毒品無法析離，應整體視為毒品），應依毒品危
    害防制條例第18條第1 項前段之規定，宣告沒收銷燬之。
據上論斷，應依刑事訴訟法第273 條之1 第1 項、第299 條第1
項前段，毒品危害防制條例第10條第1 項、第18條第1 項前段，
刑法第2 條第1 項前段、第11條、修正前刑法第56條、第47條，
判決如主文。
本案經檢察官王光傑到庭執行職務。
中   華    民     國     95    年    8    月   21     日
                      刑事第四庭   法  官  劉敏芳
以上正本證明與原本無異。
如不服本判決應於收受本判決送達後十日內向本院提出上訴書狀
，其未敘述上訴理由者，並得於提起上訴後十日內向本院補提理
由書狀（均須按他造當事人之人數附繕本）「切勿逕送上級法院
」
中    華    民    國    95    年    8     月    21    日
                                   書記官  許倬維
附錄本案論罪法條：
毒品危害防制條例第10條第1項：
施用第一級毒品者，處6月以上5年以下有期徒刑。


司法院資訊處製作；財團法人民間司法改革基金會備份。
